最高法院刑事判決　　　　　　　　　　　　　　　九十三年度台上字第三六○四號
　　上　訴　人　甲○○
　　選任辯護人　陳聰能律師
右上訴人因偽造文書案件，不服台灣高等法院台中分院中華民國九十三年三月三日第
二審更審判決（九十二年度重上更(二)字第八五號，起訴案號：台灣台中地方法院檢察
署八十六年度偵緝字第二二五號），提起上訴，本院判決如左：
    主  文
上訴駁回。
    理  由
按刑事訴訟法第三百七十七條規定，上訴於第三審法院，非以判決違背法令為理由，
不得為之。是提起第三審上訴，應以原判決違背法令為理由，係屬法定要件。如果上
訴理由狀並未依據卷內訴訟資料，具體指摘原判決不適用何種法則或如何適用不當，
或所指摘原判決違法情事，顯與法律規定得為第三審上訴理由之違法情形，不相適合
時，均應認其上訴為違背法律上之程式，予以駁回。本件上訴人甲○○上訴意旨略稱
：原判決依據上訴人在偵查中及第一審法院之自白，認定告訴人曾志傑僅同意上訴人
使用李春進、許欽舜名義之帳戶為股票之買賣及向證券金融公司融資、融券，並不包
括以該帳戶為質押，向金主借款，因認上訴人有偽造文書之行為。然曾志傑在第一審
法院，法官問：「你是否同意甲○○以李春進、許欽舜戶頭買賣股票質押借款」時，
答稱：「是」及「祇要不損害到我與李春進、許欽舜的股票權益就可以」。足見曾志
傑有同意上訴人使用李春進、許欽舜之帳戶質押借款，從而上訴人以李春進、許欽舜
名義出具同意書、切結書、保管收據，即屬有權製作，不發生偽造文書及行使偽造私
文書之問題云云。
惟查：(一)、原判決撤銷第一審判決，依牽連犯從一重改判論處上訴人連續行使偽造私
文書，足以生損害於他人罪刑。係依憑上訴人在檢察官偵查中及第一審法院之自白；
告訴人曾志傑及告訴人華而偕證券股份有限公司代表人張文通之指訴；並有泛亞商業
銀行函及其檢附之李春進、許欽舜帳戶往來收支表影本，與上訴人偽造之同意書、現
金保管切結書、保管收據等影本在卷可稽，以為論據。並敘明：(1)上訴人未經曾志傑
同意，竊取曾志傑所保管，屬於客戶許重雄（借用李春進名義）、許欽舜所有，用以
存提股款帳戶之存摺及印章，並假冒李春進、許欽舜名義偽造私文書，持向不知情之
案外人郭益程質押借款，嗣因週轉不靈，經不知情之郭益程持上訴人偽造之李春進、
許欽舜名義提款單，以轉帳方式向銀行提領存款之事實，迭據曾志傑、張文通指訴綦
詳；上訴人於檢察官偵查中及第一審法院亦自白上情無訛；並有泛亞商業銀行函及其
檢送之李春進、許欽舜帳戶往來收支表影本，與上訴人所偽造之同意書、現金保管切
結書、保管收據等影本在卷可資證明。(2)曾志傑先前雖曾同意上訴人借用李春進、許
欽舜名義之帳戶，供為股款之存提及向證券金融公司為融資、融券，但不包括以該帳
戶質押，向金主借款。上訴人明知上情，竟逾越授權範圍，在未告知曾志傑之情形下
，私自拿取其保管之客戶存摺、印章，並偽造他人名義之私文書，將之質押於第三人
，嗣並將帳戶內他人之存款領走，顯有不法所有之意圖及行使偽造私文書之犯意，甚
為顯然。因認上訴人確有牽連犯竊盜、行使偽造私文書、詐欺之行為，應從一重之行
使偽造私文書處斷，為其所憑之證據及認定之理由。而以上訴人嗣後否認犯罪，辯稱
曾志傑有概括之授權，伊之行為不構成犯罪云云，乃飾卸之詞，不可採信等情綦詳。
(二)、曾志傑於偵審中始終指訴，僅同意上訴人於買賣股票存提股款時，得借用李春進
、許欽舜名義之帳戶，不曾同意上訴人將該帳戶內屬於他人所有之存款，用以質押，
向金主借款（見偵字第一四一四號卷影印本第十二至十三頁，偵緝字第二二五號卷第
四十二頁，第一審卷第六十五至六十六頁，原審上訴卷第三十二頁背面，更(一)卷第三
十七頁，更(二)卷第四十四頁、第四十九頁）。至於第一審法院於民國八十七年四月二
日訊問曾志傑，是否同意上訴人以李春進之帳戶，「向金主質押借款」時，原係答稱
：「不同意」。但筆錄之次行，又記載相同之問題，卻答稱：「是」，顯然自相矛盾
（見第一審卷第六十六頁）。惟參酌其筆錄之前後文（於同頁筆錄背面，上訴人乃供
承曾志傑不知其私自以該帳戶去質押借款），及曾志傑前後一貫之指訴，該筆錄之後
一句內容，答稱：「是」，應係顯然之筆誤。嗣原審就此疑點訊問曾志傑時，曾志傑
亦說明：係同意上訴人自己買的股票部分（見原審更(二)卷第九十六頁），並非同意上
訴人以帳戶內他人之存款，供為質押，向金主借款。況第三人亦僅同意曾志傑使用該
帳戶，供為買賣股票金錢進出之用，則曾志傑亦無權同意上訴人以他人帳戶內屬於客
戶所有之存款，供為質押，向金主借款。上訴意旨，以筆錄上之瑕疵執為指摘，顯與
法律規定得為第三審上訴理由之違法情形，不相適合。其上訴違背法律上之程式，應
予駁回。又裁判上一罪案件之重罪得提起第三審上訴，其輕罪部分雖不得上訴，依審
判不可分原則，第三審法院亦應併予審判，但以重罪部分之上訴合法為前提，如該上
訴為不合法，第三審法院既應從程序上予以駁回，而無從為實體上判決，對於輕罪部
分自無從適用審判不可分原則，併為實體上審判。按刑事訴訟法第三百七十六條所列
各罪之案件，經第二審判決者，不得上訴於第三審法院，法有明文。原判決認定上訴
人普通竊盜、詐欺部分，係犯刑法第二百二十條第一項、第三百三十九條第一項之罪
，並與行使偽造私文書部分有方法結果之牽連關係，為裁判上一罪，應從一重之行使
偽造私文書罪處斷。而刑法第二百二十條第一項、第三百三十九條第一項之罪，分屬
刑事訴訟法第三百七十六條第二款、第四款之案件，依上開說明，既經第二審判決，
自不得上訴於第三審法院。至於上訴人另主張，其行為縱屬不法，亦僅成立侵占罪云
云（按原判決已說明非屬侵占，見原判決第五面，理由二、II之(4)），但刑法第三百
三十五條之普通侵占罪及同法第三百三十六條第二項之業務侵占罪，均屬刑事訴訟法
第三百七十六條第三款之案件，亦不得上訴於第三審法院。本件行使偽造私文書部分
之上訴為不合法，應從程序上駁回，已如前述，則對於裁判上一罪之輕罪，即普通竊
盜、詐欺部分，及上訴人所辯解之侵占部分，自無從併為實體上審判，應併予駁回。
據上論結，應依刑事訴訟法第三百九十五條前段，判決如主文。
中　　　華　　　民　　　國　　九十三　　年　　　七　　　月　　 十五 　　日
                              最高法院刑事第八庭
                                  審判長法官  陳　炳　煌
                                        法官  陳　世　雄
                                        法官  韓　金　秀
                                        法官  吳　信　銘
                                        法官  徐　文　亮
      右正本證明與原本無異
                                              書  記  官
中　　　華　　　民　　　國　　九十三　　年　　　七　　　月　　 二十 　　日
                                                                        Ｑ
